【裁判字號】    92,上易,2259
【裁判日期】    920918
【裁判案由】    傷害
【裁判全文】
臺灣高等法院刑事判決                          九十二年度上易字第二二五九號
    上  訴  人  臺灣桃園地方法院檢察署檢察官
    被      告  甲○○
    選任辯護人  陳鼎正律師
右上訴人因被告傷害案件，不服臺灣桃園地方法院九十二年度易字第三三七號，中華
民國九十二年四月八日第一審判決（起訴案號：臺灣桃園地方法院檢察署九十年度偵
字第一六三四八號），提起上訴，本院判決如左：
    主  文
原判決撤銷。
甲○○傷害人之身體，處拘役肆拾日，如易科罰金，以佰元折算壹日。
    事  實
一、甲○○係設在桃園縣新屋鄉永安工業區二三一號實穩實業股份有限公司（下稱實
    穩公司）之負責人，於民國（下同）九十年八月十四日上午九時十分許，因不滿
    實穩公司前身金緯纖維股份有限公司（下稱金緯公司）之員工乙○○帶同實穩公
    司員工藉勞資爭議為由阻止實穩公司出貨，為保護其出貨行銷之財產權，竟基於
    傷害犯意，自乙○○背後以手持不明器物毆打其後腦部，致乙○○受有頭皮撕裂
    傷二‧五公分及右上臂擦傷約四Ｘ○‧二公分之傷害，而有防衛過當之行為。
二、案經乙○○訴由桃園縣警察楊梅分局報請臺灣桃園地方法院檢察署檢察官偵查起
    訴。
    理  由
一、訊據被告甲○○矢口否認有任何傷害犯行，辯稱：在案發前晚已經和工廠員工達
    成協議，員工同意當日要讓公司順利出貨，詎料告訴人乙○○當日早上竟要推翻
    協議率眾阻止公司出貨，伊為阻止乙○○故在大門口與乙○○發生拉扯，但絕無
    自乙○○背後毆打乙○○腦部，也沒有傷害乙○○之犯意云云。惟查：
  (一)告訴人指訴渠於右揭時地遭被告自後打傷其頭部等情，業據其提出記載有「頭皮
    撕裂傷一處約二‧五公分，右上臂擦傷一處四Ｘ○‧二公分病人（即告訴人）於
    九十年八月十四日來院急診，經傷口縫合及處理後當日離院」等語之診斷證明書
    一紙，及受傷相片一幀為證（見偵查卷第十四頁、十五頁）；則告訴人指訴渠於
    本案之勞資衝突中受有前述之傷害，自屬可採。
  (二)次按告訴人或證人之陳述有部分前後不符，或互相有所岐異時，究竟何者為可採
    ，法院仍得本其自由心證予以斟酌，非謂意有不符或矛盾，即應認為其全部為不
    可採信；尤其關於行為之動機、手段等之細節方面，告訴人之指陳，難免故予誇
    大，證人之證言，有時亦有渲染之可能；然其基本事實之陳述，果若與真實性無
    礙時，則仍非不得予以採信，最高法院七十四年臺上字第一五九九號著有判例。
    本案告訴人乙○○於警詢時即指陳：是於九十年八月十四日上午九時十分在新屋
    鄉永安工業區二三一號實穩公司大門口遭甲○○由後攻擊（見偵查卷第四頁背面
    ）。在檢察官偵查中指稱：我站在公司門口，我被甲○○從後方偷襲，他打我的
    頭，我有點神智不清就跌倒；... 甲○○叫他們工廠的司機自己出來載，我們還
    是在門口擋住他，甲○○見狀就從我背後拿不明東西打我頭，我有看到有人抓住
    甲○○，應是他打我的（見偵查卷第二十六頁）。在原法院審理中仍指述：因為
    被告本來就是坐（筆錄中此處應係「站」字之誤）在我的後面，車子要出來的時
    候我們開始要打，被告在我後面就出聲音罵人，罵幹你娘，接著我的頭就被硬物
    所敲，我不知那是什麼硬物云云（見原審卷第二十七頁）。證人丙○○則於檢察
    官偵查中證稱：乙○○帶我往守衛室走，結果甲○○之前就在那裡，看到這情形
    ，甲○○就跑過去從後面一手圈住乙○○的脖子，另一手敲打他的頭部，乙○○
    就倒了，頭部好像有流血，我們勞工看到，就趕快上前去把張、李拉開，因張流
    血我們就把他送醫（見偵查卷第七十八頁背面）。在原審仍證稱：我有親眼看見
    被告忽然衝到乙○○後面，用他的左手勒住乙○○的脖子，右手一拳打到乙○○
    的後腦袋，乙○○就跌倒，我就看到他流血跌倒了（見原審卷第二十九頁）。二
    人前後所為之供述均相一致，並無更異。雖渠等供詞中，乙○○所供「甲○○從
    背後拿不明東西打伊頭」，與證人丙○○所供「甲○○從後面一手圈住乙○○的
    脖子，另一手敲打他的頭部」，稍有出入。然告訴人乙○○始終指證被告係自後
    打擊其頭部，其後有點神智不清就跌倒，本案傷害乃係突發於一剎那之間，受害
    人旋即點神智不清跌倒，則告訴人不清楚被告持何兇器毆打，不復記憶被告是否
    有以手圈住其脖子；及證人丙○○以遠觀未能發見被告手中是否持有其他小型器
    物用以攻擊告訴人，而僅供證以拳頭毆打等語，均難認與事理有違。告訴人乙○○、證人丙○○所指被告自後攻擊告訴人，致告訴人頭部受傷流血跌倒等主要之
    事實既然相符；再參諸告訴人所受傷害部位係在頭頂不易遭受拉扯碰撞之處，及
    其「頭皮撕裂傷」長達二‧五公分，顯非一般拉扯所致以觀，告訴人乙○○、證
    人丙○○所指被告自後攻擊告訴人致告訴人頭部受傷流血跌倒乙節，應屬可信。
    被告所辯：告訴人係於拉扯之間受傷，伊無傷害告訴人之犯意云云，顯係臨訟卸
    責之詞，委無足採。
  (三)再查，告訴人乙○○前係實穩公司之前身金緯公司之員工，告訴人乙○○認其遭
    金緯公司非法解雇後，曾透過桃園縣政府出面協調，告訴人乙○○原本要求返回
    實穩公司上班，被告則以願每月支付四萬元予告訴人乙○○，但告訴人不得進入
    公司為條件與告訴人乙○○達成協議，然因實穩公司九十年八月份所應發放之七
    月份薪資因故未按期發放且將停業，與公司內員工發生勞資糾紛，九十年八月十
    四日上午八時五十分近九時許，乙○○率同實穩公司員工三十餘人在公司大門口
    要阻止實穩公司出貨，被告在公司大門附近與乙○○發生口角衝突等情，業據證
    人即參與調解之黃金倉、實穩公司員工王蘊哲、丙○○、業務經理李昇青分別於
    檢察官偵查及原法院審理中到庭結證在卷（見偵查卷第五十八頁、第七十七頁背
    面、第七十九頁背面，原審卷第二十八至第三十三頁）。則本案之發生係因告訴
    人率眾阻止實穩公司出貨而在大門口附近對峙；而出貨乃為實穩公司正常業務之
    行使，且為公司獲利之所在，實穩公司若不依約出貨，勢必造成實穩公司商譽與
    營運之極大損害，告訴人率同實穩公司員工擋在公司大門口，不論其動機為何，
    渠等阻止實穩公司出貨，乃係對於實穩公司正常權利之行使所為現實之不法侵害
    ；被告為除去該侵害而持器物毆打告訴人，雖可認定。惟按防衛行為是否超越必
    要之程度，須就實施之情節而為判斷，即應就不法侵害者之攻擊方法與其緩急情
    勢，由客觀上審察防衛權利查之反擊行為，是否出於必要以定之（最高法院六十
    三年臺上字第二一０四號判例參照）。查，本案告訴人僅係以消極之阻擋行為阻
    止被告出貨，此項不法之侵害，顯非急迫除私行暴力外不能排除，乃被告竟以力
    私行暴力之手段毆打告訴人，顯然逾越必要之程度，依法應負傷害之罪責。被告
    抗辯正當防衛得以免責云云，自無理由。
  (四)本案事證明確，被告犯行已可認定。
二、核被告甲○○所為係犯刑法第二百七十七條第一項之傷害罪；被告防衛行為過當
    ，得依刑法第二十三條後段之規定減輕其刑。
三、原審未及詳查，遽為被告無罪之諭知，尚有未洽。公訴人之上訴意旨執以指摘原
    判決不當，為有理由，應由本院將原判決撤銷改判。爰審酌被告犯罪之動機係為
    除去告訴人阻擋出貨行為，其以暴力為之，造成告訴人受有前述之傷害，及行為
    後仍飾詞卸責否認犯罪等一切情狀，量處如主文所示之刑，並諭知易科罰金之折
    算標準。
據上論斷，應依刑事訴訟法第三百六十九條第一項前段、第三百六十四條、第二百九
十九條第一項前段，刑法第二百七十七條第一項、第二十三條後段、第四十一條第一
項，罰金罰鍰提高標準條例第一條前段、第二條，判決如主文。
本案經檢察官林炳雄到庭執行職務。
中      華      民      國    九十二    年      九      月     十八     日
                              臺灣高等法院刑事第十二庭
                                  審判長法  官   劉  景  星
                                        法  官   陳  志  洋
                                        法  官   陳  博  志
右正本證明與原本無異。
不得上訴。
                                        書記官   陳  嘉  文
中      華      民      國    九十二    年      九      月     十九     日
附錄：本案論罪科刑法條全文
刑法第二百七十七條 (普通傷害罪)
傷害人之身體或健康者，處三年以下有期徒刑、拘役或一千元以下罰金。
犯前項之罪因而致人於死者，處無期徒刑或七年以上有期徒刑；致重傷者
，處三年以上十年以下有期徒刑。


司法院資訊處製作；財團法人民間司法改革基金會備份。
